【裁判字號】    90,交易,10
【裁判日期】    900608
【裁判案由】    過失傷害
【裁判全文】
臺灣板橋地方法院刑事判決                            九十年度交易字第一○號
    公  訴  人  臺灣板橋地方法院檢察署檢察官
    被      告  丁○○
右列被告因過失傷害案件，經檢察官提起公訴（八十九年度偵續字第二二五號），本
院判決如左：
    主  文
丁○○因過失傷害人，處拘役肆拾日，如易科罰金，以參佰元折算壹日。
    事  實
一、丁○○於民國八十八年五月二十四日凌晨三時許，駕駛車牌號碼號ＧＵ－二九九
    二號自用小客車，沿第二省道，由臺北縣泰山鄉往臺北縣三重市方向行駛，本應
    注意車輛行駛時，駕駛人應注意車前狀況，隨時採取必要之安全措施，而依當時
    情形，又無不能注意之情事，竟疏於注意，適有甲○○騎乘機車，沿第二省道，
    行駛於丁○○所駕駛前揭自用小客車之右側，詎丁○○車內駕駛座旁之女性友人
    於行進間突然開啟前揭車輛右前側車門，甲○○因煞避不及，撞及丁○○駕駛之
    前揭車輛右前側車門，使該車門斷裂掉落，而甲○○將機車穩住並行駛至丁○○
    自用小客車之右前方，丁○○疏未注意甲○○已駕駛至其右前方，而自甲○○之
    機車後方追撞，終致甲○○因人、車倒地，而受有右前臂、右手背多處擦傷、右
    尺骨末端骨折、右側鼻樑擦挫傷等傷害。
二、案經被害人甲○○訴請臺灣板橋地方法院檢察署檢察官偵查起訴。
    理  由
一、訊據被告丁○○對於右揭犯行矢口否認，辯稱：當時伊載告訴人甲○○之乾姐姐
    去買檳榔，告訴人就一直跟蹤在後，伊本來開在內線快車道上，適告訴人之乾姐
    姐不知為何突然將車門打開，伊乃將車子開到慢車道上，結果告訴人之機車就撞
    斷伊車門，之後伊就開車離開，並沒有追撞告訴人；告訴人所提呈之車損照片，
    係另一事故所造成之損壞，並非與告訴人相撞所造成云云。經查：前揭犯罪事實
    ，已據告訴人指訴甚詳，而被告雖辯稱因為告訴人一直跟蹤在後，且因伊所載之
    女子將車門打開而被告訴人撞斷，伊見狀即加速離開並未追撞告訴人云云，然衡
    以常情，被告所載之女子若為告訴人之乾姐姐，且被告自用小客車之車門因該女
    子突然打開車門，而為告訴人所撞斷，則被告就算未停車與告訴人乾姐、弟等二
    人理論、索償，至少亦會留下該名女子之聯絡方式，豈會一發現車門斷落，即加
    速離去，事後又不問該名女子為何人之理？且告訴人指訴伊撞斷被告車門後騎至
    被告右前方，而為被告所追撞後，被告即加速離去等語，核與卷附照片六禎所示
    車損情形均相符，顯見當時被告因不慎撞擊告訴人之機車後，因畏罪而加速離去
    甚明，被告所辯並無追撞告訴人云云，僅係卸責之詞，自不足採。又被告辯稱照
    片所示車損情形，為另次肇事之痕跡云云，然其於偵訊中，即曾供稱車子於五、
    六年前與人發生車禍，造成右前車燈破裂，但已修好等語（見臺灣板橋地方法院
    檢察署八十九年十一月二十七日訊問筆錄），其於本院中又翻稱照片所示情形係
    之前車禍所造成，並託稱有證人丙○、乙○○可資證明，惟其迄無從提供丙○、
    乙○○之正確人籍供本院傳訊，僅空言翻稱卷附照片所示車損情況係另次肇事所
    生，當係臨訟託詞，亦不足採。而按汽車駕駛人，應注意車前狀況並保持隨時可
    煞停之距離，道路交通安全規則第九十四條第三款定有明文。被告駕駛車輛，自
    應注意前揭道路交通安全規定，且依當時道路狀況，又非不能注意，其竟疏於注
    意適時採取防免危險之措施，以致撞及在右前方騎駛之告訴人機車，自有過失。
    而告訴人因本件肇事事故受有右前臂、右手背多處擦傷、右尺骨末端骨折、右側
    鼻樑擦挫傷等傷害，有新泰綜合醫院診斷證明書等在卷，足證被告之過失與告訴
    人所受受傷間，具有相當之因果關係，綜上事證足認被告過失傷害犯行明確，應
    依法論處。
二、核被告所為，係犯刑法第二百八十四條第一項前段之過失傷害罪。爰審酌被告因
    一時疏失罹犯本罪，惡性非重，惟其遲未賠償告訴人所受傷害，且衡其犯罪所生
    危害、手段等一切情狀，量處如主文所示之刑。又刑法第四十一條業於九十年一
    月四日經立法院修正通過，並經總統於九十年一月十日公布，而於同年一月十二
    日生效施行，其修正條文為：「犯最重本刑為五年以下有期徒刑以下之刑之罪，
    而受六個月以下有期徒刑或拘役之宣告，因身體、教育、職業、家庭之關係或其
    他正當事由，執行顯有困難者，得以一元以上三元以下折算一日，易科罰金。但
    確因不執行所宣告之刑，難收矯正之效，或難以維持法秩序者，不在此限。」「
    併合處罰之數罪，均有前項情形，其應執行之刑逾六月者，亦同」，核與修正前
    刑法第四十一條相較，修正後條文顯較有利於被告，故本件於宣告如主文所示拘
    役刑外，並適用修正後刑法第四十一條第一項前段規定，諭知易科罰金之折算標
    準。
據上論斷，應依刑事訴訟法第二百九十九條第一項前段、刑法第二條第一項前段、第
二百八十四條第一項前段、第四十一條第一項前段，罰金罰鍰提高標準條例第一條前
段、第二條，判決如主文。
本案經檢察官洪家原到庭執行職務。
中      華      民      國      九十      年      六      月     八     日
                                  臺灣板橋地方法院交通法庭
              法  官  林漢強
右正本證明與原本無異。
如不服本判決，應於判決送達後十日內，向本院提出上訴狀。
                                          書記官  黃大千
中      華      民      國      九十      年      六      月     八     日
附錄本件論罪科刑所用法條全文：
刑法第二百八十四條
因過失傷害人者，處六月以下有期徒刑、拘役或五百元以下罰金，致重傷者，處一年
以下有期徒刑、拘役或五百元以下罰金。
從事業務之人，因業務上之過失傷害人者，處一年以下有期徒刑、拘役或一千元以下
罰金，致重傷者，處三年以下有期徒刑、拘役或二千元以下罰金。


司法院資訊處製作；財團法人民間司法改革基金會備份。
